臺灣板橋地方法院刑事裁定　　　　　　　　　　　　　九十三年度聲判字第五八號
　　聲　請　人　乙○○
　　代　理　人　李學權律師
　　被　　　告　甲○○
右列聲請人因告訴被告竊佔案件，不服臺灣高等法院檢察署九十三年度上聲議字第一
八三號駁回再議之處分（原不起訴處分案號：臺灣板橋地方法院檢察署九十二年度
偵字第一七四五六號、九十三年度偵續字第一號），聲請交付審判，本院裁定如左
：
    主  文
聲請駁回。
    理  由
一、按告訴人不服上級法院檢察署檢察長或檢察總長認再議無理由而駁回之處分者，
    得於接受處分書後十日內委任律師提出理由狀，向該管第一審法院聲請交付審判
    ；又法院認為交付審判之聲請不合法或無理由者，應駁回之，刑事訴訟法第二百
    五十八條之一、第二百五十八條之三第二項前段，分別定有明文。本件聲請人乙
    ○○以被告甲○○涉犯竊佔案件，向臺灣板橋地方法院檢察署檢察官提出告訴，
    經該署檢察官認罪嫌不足，於民國（下同）九十二年十月十三日以九十二年度偵
    字第一七四五六號為不起訴處分後，聲請人不服聲請再議，復經臺灣高等法院檢
    察署檢察長發回續行偵查後，又經臺灣板橋地方法院檢察署檢察官認罪嫌不足，
    於九十三年二月二十三日以九十三年度偵續字第一○號為不起訴處分，聲請人又
    不服聲請再議，再經臺灣高等法院檢察署檢察長以再議為無理由，而於九十三年
    六月十一日以九十三年度上聲議字第一八三號處分書駁回再議，此業經本院依
    職權調閱上開卷宗核閱無誤；又聲請人係於九十三年六月二十一日收受前揭駁回
    再議之處分書，有送達回證一紙附於上開臺灣高等法院檢察署九十三年度上聲議
    字第一八三號卷內可稽，聲請人聲請交付審判之期間（十日），加計聲請人因
    三年六月二十九日向本院提出本件交付審判之聲請，有本件聲請狀首頁之收狀戳
    在卷可按，故本件聲請程序於法核無不合，先予敘明。
二、聲請意旨略以：（一）系爭大樓頂層係屬違建，被告雖辯稱係八十年交屋後即與
    建商協議加蓋，有得到全體住戶同意，惟未提出任何證據證明，而使用執照，僅
    能證明系爭大樓於八十年合法完工使用，並不能以此證明被告於八十年間加蓋九
    樓，足證被告無法證明九樓違建係於八十年完工，難以認定已罹十年追訴時效。
    （二）頂樓平台及頂樓突出物本係不同之建築附屬物，被告係在八十年間，在頂
    樓平台全部違建成九樓，係供房舍住用，而當時行動電話為中華電信所壟斷尚未
    開放，被告於八十年間根本不可能有自始設置基地台於頂樓電梯突出物之認識，
    原檢處分認為基地台違建與九樓違建有概括犯意而罹於追訴時效，顯然有避重就
    輕、不依事實及未盡調查之不當。（三）大樓樓梯間及電梯間加裝鐵門之竊佔犯
    行，被告係為孫子安全起見而加裝，絕非於八十年間加裝，此一竊佔行為始點涉
    及追訴時效是否完成，原偵查並未詳加調查。（四）地下二樓八號車位、地下室
    加裝鐵門、及其他公用部分，證人林裕火證詞前後矛盾，顯見曲意維護被告，其
    證詞不足採信，公訴人僅因被告陳稱八十年間開設公司工廠一起加裝貯貨之片面
    之詞，視同頂樓平臺違建概括竊佔，有違事理。
三、按犯罪事實應依證據認定之，無證據不得認定其犯罪事實；又不能證明被告犯罪
    者，應諭知無罪之判決，刑事訴訟法第一百五十四條第二項、第三百零一條第一
    項分別定有明文。又犯罪事實之認定，應憑真實之證據，倘證據是否真實尚欠明
    確，自難以擬制推測之方式，為其判斷之基礎；而認定犯罪事實之證據係指足以
    認定被告確有犯罪行為之積極證據而言，該項證據自須適合於被告犯罪事實之認
    定，始得採為斷罪之資料；刑事訴訟上證明之資料，無論為直接或間接證據，均
    須達於通常一般之人均不致有所懷疑，而得確信其為真實之程度，始得據為有罪
    之認定，若其關於被告是否犯罪之證明未能達此程度，而有合理懷疑之存在，致
    使無從形成有罪之確信，根據「罪證有疑，利於被告」之證據法則，即不得遽為
    不利被告之認定；其以情況證據（即間接證據）斷罪時，尤須基於該證據在直接
    關係上所可證明之他項情況事實，本乎推理作用足以確證被告有罪，方為合法，
    不得徒憑主觀上之推想，將一般經驗有利被告之其他合理情況逕予排除，最高法
    院五十三年臺上字第六五六號、二十九年上字第三一○五號、七十六年臺上字第
    四九八六號、三十二上字第六七號分別著有判例可資參照。
四、按竊佔罪法定本刑為五年以下有期徒刑，而三年以上十年未滿有期徒刑者，其追
    訴權為十年，刑法第三百二十條、第八十條第一項第二款規定甚明，是竊佔罪之
    追訴權時效，依前揭規定應為十年。次按刑法第三百二十條第二項之竊佔罪，為
    即成犯，於其竊佔行為完成時犯罪即成立，以後之繼續竊佔乃狀態之繼續，而非
    行為之繼續，有最高法院六十六年台上字第三一一八號判例意旨可資參照；又按
    竊佔罪為即成犯，於其竊佔行為完成時犯罪即成立，以後之繼續佔用乃狀態之繼
    續，而非行為之繼續，故於竊佔後，雖將原有建物拆除另予改建，僅係竊佔狀態
    繼續中變更其使用之方法，不構成另一新竊佔罪，有關追訴權時效之起算，應以
    最初竊佔行為完成時為準，最高法院七十四年度台上字第三六三四號及八十三年
    度台上字第五一九０號判決亦均同此見解。
五、本院查：
（一）依公寓大廈管理條例第七條規定，頂樓平台可約定專用，且依聲請人所提出之
      合建合約第十一條第三項：「頂樓屋頂加建部分之管理及使用屬八樓住戶，但
      其他住戶為維修公共設施時，八樓住戶不得阻止其通行，且加建部分之屋頂應
      供其他住戶架設天線或冷卻塔。」，是以被告對八樓樓頂自有使用權利，惟其
      應在「合目的性」以及「不妨害防空避難」的情形下加以使用，尚不可排除其
      他權利人對該頂樓屋頂為合目的性之支配權利行使。然聲請人九十二年六月二
      十五日刑事告訴狀指稱：八十一年四月間，被告在大樓八樓共用樓梯間，搭建
      鐵門，不讓告訴人及其他住戶出入頂樓安裝天線及修理冷卻塔，又在八樓電梯
      口走道裝設不鏽鋼鐵門，禁止其他住戶出入，將八樓電梯口共用走道佔為己有
      （參見九十二年度發查字第二六六七號卷第二頁反面）。被告則辯稱：伊於八
      十年間購入該棟八樓時，即與建商協議加蓋九樓屋舍，並取得該棟大樓各層所
      有權人同意云云（參見九十三年一月十九日刑事答辯狀），惟其並未提出大樓
      請人堅決否認同意其加建（參見九十三年六月二十八日刑事交付審判聲請狀）
      ，足證被告於頂樓屋頂加蓋九樓，並未得到全體住戶同意，其確有將頂樓屋頂
      置於自己不法實力支配下甚明。惟按竊佔罪為即成犯，故於行為終了後，犯罪
      即已完，其後之繼續使用竊佔物，乃狀態之繼續，而非行為之繼續，其追訴權
      時效，應自竊佔之初起算。本件被告自八十年間購入系爭大樓，即與建商協議
      加蓋九樓房舍等情，為其自承不諱，且聲請人於偵查中陳稱：被告於八十年間
      交屋後馬上就加蓋九樓（被告買八樓，我買七樓）……等語（九十二年度發查
      字第二六六七號卷第二十六頁反面），是依上開所述，被告對系爭大樓竊佔行
      為始於八十年間，其竊佔系爭大樓頂樓屋頂行為既已逾十年，其竊佔犯行之追
      訴權時效已因十年間不行使而消滅，檢察官依刑事訴訟法第二百五十二條第二
      款之規定，而處分不起訴，於法核無違誤。聲請人認檢察官未對被告確實違法
      占用的時間加以調查，容有誤會。
（二）至聲請人指稱頂樓平台與突出物本係不同之建築附屬物，各有不同位置與功能
      ，被告縱使於八十年間違建九樓，其對系爭頂樓管領範圍僅涵蓋頂樓平台，被
      告於八十八年及九十二年將屋頂突出物供基地台使用，係另一新的竊佔行為云
      云，惟依據合建合約書第十一條第三項約定，已如前述，頂樓屋頂加建部分之
      管理及使用屬八樓住戶，並未區分頂樓平台或突出物，被告對系爭大樓屋頂之
      管領範圍應涵蓋頂樓全部，被告縱於八十八年及九十二年間分別在頂樓突出物
      中電梯機械房搭建基地台，其繼續竊佔乃狀態之繼續，並非另一新的竊佔行為
      。
（三）聲請人告訴被告樓梯間及電梯間加裝鐵門之竊佔犯行，經本院檢視聲請人所提
      出告證六、十四之照片，被告確實於八樓公用電梯口加裝鐵門，妨害公眾進出
      ，而大樓樓梯間確實僅加裝鐵框，惟被告稱其加裝行為之期間為八十年核發使
      用執照後所為（參見九十三年度偵續字第一號卷第十二頁、五十二頁反面）
      ，經核系爭建物之使用執照係於八十年三月二十八日所核發，有該使用執照影
      本在卷可稽，而聲請人之刑事告訴狀亦稱係於八十一年四月間，被告在大樓八
      樓共用之樓梯間搭建鐵門，有該告訴狀一紙在卷可查，足認告訴人迄至九十二
      年六月二十五日之告訴，已逾十年以上。
（四）聲請人告訴被告地下二樓八號車位、地下室加裝鐵門、及其他公用部分之竊佔
      犯行，證人李崇德於偵查中證稱：伊於八十二年一月一日向告訴人承租地下室
      停車位八號車位，當時即有東西堆置該處，車子很難調頭，乃改租三號停車位
      等語，且聲請人於偵查中陳稱被告於八十二年以後就竊佔八號車位（參見九十
      三年度偵續字第一號卷第十二頁），足認系爭車位確係於八十二年一月初，
      即遭被告竊佔，應堪認定，揆諸前揭規定，追訴權時效業已完成。至於地下室
      加裝鐵門部分，被告辯稱係為大樓住戶安全才加裝，有交給該棟大樓每戶遙控
      鎖等語。復查，聲請人可將地下室車位出租他人使用，亦可自由進出地下室停
      車，證明其進出自由，難謂被告有竊佔行為。
六、綜上所述，聲請人以檢察官未對被告其他竊佔行為始點加以審酌，有不依事實及
    未盡調查之責，然原不起訴處分書及聲請再議處分書已詳予調查偵查卷內所存證
    據，並敘明所憑證據及判斷理由，認聲請人提出本件告訴已逾十年追訴時效，尚
    難以聲請人之片面指訴，遽認聲請人追訴時效尚未完成；且原處分所載證據取捨
    及事實認定之理由，尚無違背經驗法則、論理法則及證據法則之情事，是原檢察
    官及臺灣高等法院檢察署檢察長以追訴時效已消滅，分別予以不起訴處分及駁回
    再議之聲請，對照卷內資料，於法並無違誤。本件聲請交付審判意旨仍執前詞，
    對於原處分加以指摘求予審判，非有理由，應予駁回。
據上論斷，應依刑事訴訟法第二百五十八條之三第二項前段，裁定如主文。
中        華        民        國    九十三    年    八    月    十六    日
                                 臺灣板橋地方法院刑事第三庭
                                     審判長法  官  胡  堅  勤
                                           法  官  李  君  豪
                                           法  官  王  瑜  玲
右正本證明與原本無異。
不得抗告。
                                           書記官  吳  詩  琳
中        華        民        國    九十三    年    八    月    十六    日
